臺灣高雄地方法院民事判決　九十年度訴字第三五九二號
　　原　　　告　七懋實業股份有限公司
　　法定代理人　甲○○
　　被　　　告　丙○○
　　被　　　告　乙○○
右當事人間損害賠償事件，本院判決如左：
    主      文
被告乙○○應給付原告新台幣肆拾伍萬貳仟捌佰壹拾陸元，及自附表一所示各該利息
起算日起均至清償日止，按年息百分之六計算之利息；或被告丙○○應給付原告新台
幣肆拾伍萬貳仟捌佰壹拾陸元及自民國九十年十二月二十七日起均清償日止，按年息
百分之五計算之利息。
被告丙○○應給付原告新台幣捌拾伍萬玖仟陸佰伍拾陸元，及自附表二所示各該利息
起算日起均至清償日止，按年息百分之六計算之利息。
訴訟費用由被告乙○○負擔十分之三，被告丙○○負擔十分之七。
本判決第一項對於被告乙○○及第二項對於被告丙○○部分，得為假執行。
本判決第一項對於被告丙○○部分於原告以新台幣壹拾伍萬元供擔保後得假執行。
    事      實      及      理      由
一、本件被告丙○○、乙○○經合法通知，未於言詞辯論期日到場，核無民事訴訟法
    第三百八十六條各款所列情形，爰依原告聲請，由其一造辯論而為判決。
二、本件原告主張：被告丙○○為原告中區經銷商，經銷原告之頑皮寶貝奶粉系列產
    品，然被告丙○○尚欠原告貨款新台幣（下同）一百三十一萬二千四百七十二元
    ，其中四十五萬二千八百一十六元由被告乙○○簽發發票日分別為九十年九月三
    十日、九十年九月三十日、九十年十月三十一日、九十年十月三十一日，票面金
    額各為十萬八千六百元、十萬元、十萬八千六百元、十三萬五千六百十六元之支
    票四紙作為清償，詎經屆期經提示均遭退票，故就四十五萬二千八百一十六元部
    分，本於對被告丙○○本於上開經銷契約及被告乙○○本於票據法律關係請求給
    付；另被告丙○○積欠原告八十五萬九千六百五十六元貨款，並由其簽發如附表
    二所示之票號、面額及發票日之支票七紙予原告作為清償，詎經原告於附表二所
    示之提示日予以提示，均未獲付款，原告另依票據法律關係請求被告丙○○給付
    等語。並聲明：請求判決如主文所示。
    被告丙○○、乙○○未於言詞辯論期日到場，亦未提出準備書狀作何聲明或陳述
    。
三、本件原告主張被告丙○○為原告中區經銷商，經銷原告之頑皮寶貝奶粉系列產品
    ，然被告丙○○尚欠原告貨款一百三十一萬二千四百七十二元及被告乙○○為上
    開支票之發票人，而上開支票分別於九十年十月二日、九十年十月二日、九十年
    十月三十一日、及九十年十月三十一日經提示而遭退票等情，業據原告提出經銷
    商中心合約書、銷售明細表、支票及退票理由單在卷可稽，而被告等對於原告主
    張之事實，已於相當時期受合法之通知，而於言詞辯論期日不到場，亦未提出準
    備書狀爭執，依民事訴訟法第二百八十條第三項準用同條第一項之規定，視同被
    告就原告主張之事為自認，原告之主張自堪信為真實。
四、按「因清償債務而對於債權人負擔新債務者，除當事人另有意思表示外，若新債
    務不履行時，其舊債務仍不消滅。」民法第三百二十條定有明文。經查：
  (一)就其中四十五萬二千八百一十六元部分，原告受領被告乙○○之支票，係以被告
    乙○○負擔新的支票債務作為被告丙○○履行舊的貨款債務的一種方法，在新的
    支票債務未為現實給付之前，舊的貨款債務並未因新的支票債務成立而隨之消滅
    ，核其性質應屬上開民法三百二十條之「新債清償」。是：
    按「發票人應照支票文義擔保支票之支付。」、「執票人向支票債務人行使追
      索權時，得請求自為付款提示日起之利息，如無約定利率者，依年利六釐計算
      。」票據法第一百二十六條、第一百三十三條分別定有明文。經查，被告乙○
      ○為上開支票之發票人，而上開支票分別於九十年十月二日、九十年十月二日
      、九十年十月三十一日、及九十年十月三十一日經提示而遭退票等情，有卷存
      支票及退票理由單可稽。從而，原告自得請求被告乙○○給付四十五萬二千八
      百十六元，及自附表一所示利息起算日起至清償日止按年息百分之六計算之利
      息。
    又本件被告乙○○支票之新債務既定有給付期限，屆期未為給付，即就新債務
      已負債務不履行之遲延責任，此時，原告亦得請求被告丙○○履行貨款之舊債
      務，故原告自得請求被告丙○○給付貨款四十五萬二千八百一十六元。又「給
      付有確定期限者，債務人自期限屆滿時起，負遲延責任。」、「遲延之債務，
      以支付金錢為標的者，債權人得請求依法定利率計算之遲延利息。」、「應付
      利息之債務，其利率未經約定，亦無法律可據者，週年利率為百分之五。」民
      法第二百二十九條第一項、第二百三十三條第一項、第二百零三條分別定有明
      文。從而，原告亦得請求被告丙○○給付自起訴狀送達被告之翌日即九十年十
      二月二十七日起至清償日，按法定利率年息百分之五計算之遲延利息。
    又，「新債清償」，於新債務不履行時，新、舊債務係屬併存存在，債權人於
      此時雖僅得擇一行使，然為當事人訴訟經濟之考量，避免債權人於先請求新債
      務（或舊債務）後，將來無法受償時，而須再請求舊債務（或新債務）之勞費
      ，應認就尚未因清償而消滅之舊債務（或新債務）得為請求。準此，原告請求
      被告乙○○給付四十五萬二千八百一十六元，及自附表一所示利息起算日起至
      清償日止按年息百分之六計算之利息；或被告丙○○給付四十五萬二千八百一
      十六元，及自民國九十年十二月二十七日起均清償日止，按年息百分之五計算
      之利息，即有理由，應予准許。
  (二)就其中八十五萬九千六百五十六元貨款部分，被告丙○○簽發如附表二所示之票
    號、面額及發票日之支票七紙予原告作為清償貨款債務之方法，核其性質，亦屬
    「新債清償」，又上開被告丙○○簽發之支票，經原告於附表二所示之提示日提
    示，均未獲付款乙節，業據其提出支票及退票理由單為證，堪信原告此之主張為
    實在。從而，依上開四之(一)之規定，原告擇一請求被告丙○○履行新債務即支
    票債務，給付原告八十五萬九千六百五十六元，及自附表二所示各該利息起算日
    起均至清償日按年息百分之六計算之利息，即有理由，應予准許。
六、判決主文第二項及第二項部分，係命被告丙○○、乙○○清償票據上債務之判決
    ，依民事訴訟法第三百八十九條第一項第四款規定，應依職權宣告假執行。另就
    判決第一項之被告丙○○部分，原告陳明願供擔保，聲請宣告假執行，核無不合
    ，爰酌定相當擔保金額准許之。
七、結論：原告之訴為有理由，依民事訴訟法第三百八十五條第一項前段、第七十八
    條、第八十五條第一項但書、第三百八十九條第一項第四款、第三百九十條第二
    項，判決如主文。
中　　　華　　　民　　　國　　九十一　　年　　　六　　　月　　　七  　　日
                              臺灣高雄地方法院民事第二庭
~B法　　　官　曾吉雄
右為正本係照原本作成。
如不服本判決，應於送達後廿日內，向本院提出上訴狀並表明上訴理由，如於本
判決宣示後送達前提起上訴者，應於判決送達後十日內補提上訴理由書（須附繕本）。
中　　　華　　　民　　　國　　九十一　　年　　　六　　　月　　　七  　　日
~B法院書記官　黃俊凱
